臺灣高等法院刑事判決
109年度上易字第1963號
上  訴  人  臺灣臺北地方檢察署檢察官
被      告  范振國



選任辯護人  蘇奕全律師
上列上訴人因被告侵占案件，不服臺灣臺北地方法院108年度易
字第706號，中華民國109年8月4日第一審判決（起訴案號：臺灣
臺北地方檢察署106年度調偵字第2090號），提起上訴，本院判
決如下：
    主  文
上訴駁回。
    理  由
一、本案經本院審理結果，認第一審諭知被告范振國就被訴如起
    訴書附表編號1、3所示部分無罪，就被訴如起訴書附表編號
    2所示部分不受理，均核無不當，應予維持，並引用第一審
    判決書記載之理由（如附件）。
二、檢察官上訴意旨略以：
　㈠原判決不受理部分：　
　⒈臺灣臺北地方檢察署（下稱臺北地檢署）103年度偵字第1608
    2號案件告訴人范承煉提告詐欺及侵占經不起訴處分確定，
    係因告訴人與被告間確有委任關係存在，故不構成詐欺及侵
    占罪嫌，予以被告不起訴處分確定。
  ⒉本案犯罪事實係告訴人於民國105年7月28日以湖口郵局171號
    存證信函終止委任被告之一切權限，即被告不得再以告訴人
    之受任人名義對外行使一切權利，並請被告於文到2週內提
    報委任事務處理之一切顛末，及交還告訴人所有相關書證文
    件。惟被告僅交還告訴人所有玉山銀行中山分行活儲封面及
    最末頁，末頁餘額僅新台幣（下同）444元，其餘金錢流向
    不明，被告亦未曾有任何說明，亦無意交還處理事務所剩餘
    財產，告訴人始知被告確實將此筆1,850萬元貸得款項花用
    殆盡，而於105年9月8日依法提起告訴，應未逾告訴期間。
  ⒊足證本件起訴書附表編號2所示之犯罪事實為告訴人終止委任
    後方才發現，與前案告訴之犯罪事實截然不同，尚非如原審
    所認「告訴人於104年9月17日具狀補充告訴理由㈡狀時應已
    知悉被告就此部分所涉上開侵占犯行」，因斯時告訴人尚未
    終止委任關係，被告亦從未曾說明委任事務處理之顛末，告
    訴人無從確認被告是否涉有侵占犯行，自亦無從就該部分犯
    罪事實提告，原審認此部分已逾告訴期間，顯有誤會。
　㈡原判決無罪部分：　
  ⒈被告自始即認告訴人委任其處理全部財產，其可以全部自由
    使用，且毋庸返還。可從以下筆錄見其一斑：被告於107年3
    月14日檢察事務官詢問時稱：(問：98年9月15日向上海商銀
    借款440萬元及向新竹湖口農會借款1,850萬元之資金流向）
    我父親在民事庭有一個遷讓房屋的事件，有調這二筆資金的
    資料，這是房屋貸款，還有我幫他付醫療費、稅金、日常生
    活的菜錢跟三節的錢跟親戚的紅白帖、家電、出遊旅費等相
    關資料，上述都是從這兩筆資金支出，總共兩千多萬是我父
    親要我付家中的相關支出，房屋貸款大概有六百多萬，這些
    開銷在第二份委任書中有載明，1,850萬是父親說要付的，
    他也付完了，他有拿到清償證明，1,850萬都是付父親及家
    中的開銷及我未工作的損失，而且他有全權授權我。（問：
    有何證據？）證據就是委任書，委任書就是證明這錢是要給
    我的，生活吃飯等都沒有收據，那錢就是給我了，有民事確
    定判決可以證明委任書說這些錢由我使用，委任書上也有說
    我可以用這筆錢雇用幫傭。當初沒有其他兄弟姊妹要安養父
    親，所以找上我，而這筆錢就是要養我父親和我跟我老婆的
    。這兩筆錢都是要給我用的，而且我已經用8年了，父親都
    沒有要我提出收據。我都是照他的意思，如果我真的背信的
    話，我應該拿錢後一走了之，收據之後我可以補給他，但錢
    他不能要回去，因為那是他答應給我的等語。顯然被告認為
    告訴人要將錢交由被告自由使用，毋庸返還。
  ⒉告訴人范承煉於107年9月12日檢察事務官詢問時稱：（問：
    告證編號1至編號4資金之使用，被告從98年8月1日至105年7
    月28日委任期間，被告平常如何向你報告？）被告都沒有交
    代清楚，沒有講清楚，平常不會固定跟我報告，沒有講清楚
    。（問：何時知道被告沒有向你報告委任事項之情形？）看
    到儲金簿的剩餘款，從一開始就沒有交代清楚。（問：既然
    被告沒有交代清楚，你為何仍把錢交給被告管理？）被告把
    錢領去以後，都沒有交代。（問：為何仍給被告管理？）現
    在已經中止。（問：被告從98年8月1日至105年7月28日委任
    期間，這麼長的期間，為何你願意委託被告管理這些錢？）
    是因為被告從來沒有報告，沒有交代。（問：你說被告都沒
    有交代，沒有報告，你101年5月10日為何又要委託被告管理
    ？）委任書寫好後，沒有交代，錢被告已經拿過去。（問：
    被告7年來都沒有向你報告資金用途，你目前希望被告如何
    交代？）被告錢拿過去以後就沒有報告。
　⒊實則，告訴人於98年8月1日(當時已年81歲)交付被告管理其
    財務，是為了安養告訴人老年之用，惟被告從未報告其管理
    之狀況，且委任並非贈與，不是所有的財物都最終要給被告
    。於告訴人105年7月28日終止委任契約後，被告應該要交代
    資金流向，並返還剩餘財產，惟告訴人因被告管理其財物而
    對被告提出多項民事訴訟，被告均不願積極面對處理，倘若
    被告確曾定期向告訴人提出資金流向之報告，資料應會有重
    疊更新之處，只要提出其中任何一次之報告，即可知悉其資
    金增減之情形，被告不僅從未提出任何期中報告，反而推稱
    已與告訴人對帳清楚，否則告訴人不會在101年5月7日重行
    委任云云，推稱告訴人對於帳目都沒有意見，而原審竟依被
    告前揭辯解認其所辯可採，判決被告無罪，顯與告訴人所稱
    被告從未報告其管理之狀況不符，證據取捨也與經驗法則有
    違。原判決對前揭明顯之客觀證據，視而不見，認定被告無
    罪，其判決謬誤，至為明顯。　　
三、然依下列說明，檢察官上訴理由並不足採：
　㈠原判決不受理部分：
　　按五親等內之血親犯刑法第335條侵占罪者，依刑法第338條
    準用同法第324條第2項規定，須告訴乃論。而告訴乃論之罪
    ，其告訴應自得為告訴之人知悉犯人之時起，於6個月內為
    之；告訴乃論之罪，已逾告訴期間者，應諭知不受理之判決
    ，刑事訴訟法第237條第1項及第303條第3款分別定有明文。
    本件原判決以檢察官起訴被告於98年9月18日受告訴人概括
    委任管理如起訴書附表編號2所示之1,850萬元款項，竟意圖
    為自己不法之所有，擅自將該款項轉存至自己或其配偶名下
    帳戶等方式，予以侵占入己，因認被告涉有刑法第335條第1
    項之侵占罪嫌。惟經審理結果，綜合告訴人所提刑事告訴補
    充理由㈡狀暨其檢附之新竹縣湖口鄉農會授信約定書影本、
    借據、彰化銀行永樂分行書函暨匯款申請書等證據，經勾稽
    比對結果，以告訴人於臺北地檢署103年度偵字第16082號之
    另案偵查中即104年9月17日所出具之上揭刑事告訴補充理由
    ㈡狀，業已具體指摘被告係先商得告訴人同意，而以告訴人
    為連帶保證人並以其名下不動產設定抵押，順利貸得如起訴
    書附表編號2所示之1,850萬元後，卻置之不理而未加清償，
    甚至將上揭款項全數取走，致他人替告訴人代為清償。則告
    訴人至遲於104年9月17日具狀之際，應確已知悉被告就此涉
    有侵占犯行，且告訴人為被告之父，就被告所涉犯之侵占犯
    行須告訴乃論，然告訴人迄至105年9月8日始就被告所涉上
    開侵占犯行向臺北地檢署提出告訴，顯已逾6個月之告訴期
    間等情之理由，因而諭知此部分不受理之判決。經核所為論
    斷，俱有卷存資料可資覆按，從形式上觀察，無悖於經驗法
    則與論理法則，尚難指為違法。又告訴期間之起算，係以得
    為告訴之人「知悉」犯人之時起算。所謂知悉，係指確知犯
    人之犯罪行為而言。本件告訴人既已具狀陳明被告於貸得起
    訴書附表編號2所示之1,850萬元後（按：核貸時間為98年9
    月15日），即將該款項全數取走，卻對貸款之清償置之不理
    ，而由他人代償該貸款等情，佐以告訴人具狀時間為104年9
    月17日，可知依告訴人所述，迄至告訴人具狀為止，被告將
    上揭貸款全數取走，其後即置之不理，已有長達6年時間，
    則被告涉犯侵占等犯行即至為明確，是告訴人就被告涉有起
    訴書附表編號2所示之侵占犯行，至遲於104年9月17日具狀
    之時應已有相當確信甚明，其已知悉被告所涉侵占犯行，告
    訴期間自斯時起算核無不合。因此，檢察官上訴徒執上揭二
    ㈠所示情詞，指稱告訴人迄至105年7月28日以湖口郵局171號
    存證信函終止委任被告之一切權限，惟被告僅交還444元等
    物，其餘金錢流向不明，被告亦未曾有任何說明，亦無意交
    還處理事務所剩餘財產，告訴人始知被告確實將此筆1,850
    萬元貸得款項花用殆盡，應未逾告訴期間；而在此之前，告
    訴人無從確認被告是否涉有侵占犯行，自無從就該犯行提告
    云云，顯係對原判決適法判斷說明之事項，再事爭執，自無
    足取。
　㈡原判決無罪部分：
　⒈按犯罪事實之認定，應憑證據，如未能發現相當證據或證據
    不足以證明被告犯罪時，自不能以推測或擬制之方法，以為
    裁判之基礎。而證據之取捨與證據之證明力如何，均屬事實
    審法院得自由裁量、判斷之職權；茍其此項裁量、判斷，並
    不悖乎通常一般人日常生活經驗之定則或論理法則，又於判
    決內論敍其何以作此判斷之心證理由者，即不得任意指摘其
    為違法（最高法院108年度台上字第1200號判決意旨參照）
    。原審斟酌取捨被告之供述、證人即告訴人、證人史頁芬、
    告訴代理人鍾明達之證述、戶籍謄本、新竹縣湖口德勝郵局
    第119號存證信函、湖口郵局第171號存證信函、玉山銀行帳
    號0000000000000號存摺影本及交易明細表、帳號000000000
    0000號交易明細表、存摺存款取款憑條、玉山銀行集中作業
    部107年5月31日玉山個（集中）字第1070504322號函所附之
    交易明細、107年11月14日玉山個（集中）字第1070057458
    號函檢附之匯出匯款賣匯水單、107年12月7日玉山個（集中
    ）字第1070065724號函檢附之交易明細、中華郵政國內一般
    快捷託運單影本、土地登記申請書、借據、上海商業儲蓄銀
    行（下稱上海銀行）儲蓄部分行107年2月9日上儲蓄字第107
    0000011號函檢附之交易明細、107年3月9日上儲蓄字第1070
    000027號函檢附之傳票、107年5月7日上儲蓄字第107000005
    2號函檢附之匯款申請書、107年4月11日上儲蓄字第1070000
    040號函檢附之交易明細、新竹縣湖口鄉農會107年3月29日
    湖農信字第1070050189號函檢附之交易明細表、107年4月19
    日湖農信字第1070050224號函檢附之取款憑條及匯款申請書
    、元大商業銀行股份有限公司（下稱元大銀行）107年5月9
    日元銀字第1070004902號函暨其檢附之客戶往來交易明細、
    元大銀行延吉分行107年12月3日元延吉字第1070001149號函
    交易明細、108年1月9日元延吉字第1080000033號函交易明
    細、國泰世華商業銀行建成分行107年5月11日國世建成字第
    1070000039號函所附之交易明細、107年6月1日國世建成字
    第1070000048號函所附之取款憑證及匯出匯款買匯水單暨匯
    入匯款交易憑證、107年10月29日國世建成字第1070000095
    號函所附之匯出匯款賣匯水單、107年11月12日國世建成字
    第1070000099號函所附之匯出匯款交易憑證、107年11月20
    日國世建成字第1070000100號函所附之匯出匯款交易憑證、
    107年11月27日國世建成字第1070000101號函所附之交易明
    細、花旗（台灣）商業銀行股份有限公司107年11月22日（1
    07）政查字第71200號函所附之匯出匯款歷史資料查詢明細
    、中國信託商業銀行股份有限公司107年12月22日中信銀字
    第107224839190684號函所附之交易明細、告訴人與被告於9
    8年8月1日、101年5月10日簽訂之委任書、上海銀行新莊分
    行106年11月27日上新莊字第1060000107號函暨所附之申請
    房屋貸款及設定抵押登記之相關資料、上海銀行新莊分行10
    7年10月31日上新莊字第1070000080號函暨所附之借款資料
    等卷內事證，已詳為說明檢察官所舉之證據如何尚未達於使
    通常一般人均不致有所懷疑，而得確信其起訴之犯罪事實為
    真實之程度，遂以起訴之證據不能證明被告確有本件被訴如
    起訴書附表編號1、3所示之侵占犯行，而為被告上開部分無
    罪之諭知，其所為論斷從形式上觀察，難認有違背經驗法則
    、論理法則，或有其他違背法令之情形，自不容任意指為違
    法。
　⒉觀諸上揭卷附98年8月1日簽訂之委任書、新竹縣湖口德勝郵
    局第119號存證信函，可知被告自98年8月1日起即受告訴人
    委任全權處理銀行帳戶事宜，並得以自身財產及所得能力擔
    任債務人，以如下告訴人所有之不動產設定抵押，向銀行貸
    款後加以營運管理；嗣被告確有於98年9月8日以自己為債務
    人，並徵得告訴人同意，以告訴人所有之不動產（即臺北市
    ○○區○○○路000巷00○0號房屋）設定抵押，向上海銀行貸得含
    起訴書附表編號1所示440萬元款項在內之房屋貸款合計528
    萬元等情，亦據告訴代理人鍾明達於警詢時陳述在卷，且有
    上揭上海銀行新莊分行106年11月27日上新莊字第106000010
    7號函暨所附之申請房屋貸款及設定抵押登記之相關資料、
    上海銀行新莊分行107年10月31日上新莊字第1070000080號
    函暨所附之借款資料在卷可佐。足見被告除受告訴人概括委
    任得辦理告訴人所有之不動產抵押貸款事宜外，亦就上揭實
    際貸款一事徵得告訴人同意，則被告既為上揭貸款之債務人
    ，其將所貸得之上揭貸款轉存至自己或配偶史頁芬名下帳戶
    ，尚在情理之內，實難遽認即屬不法意圖之侵占行為。至被
    告於偵查中縱有供稱依據上揭委任書，含上揭貸款在內之資
    金是告訴人要給被告，被告可全部自由使用等語，亦無非僅
    係被告基於其與告訴人為父子且具前開委任關係之主觀上認
    知，姑不論其主觀認知是否可採，而此主觀認知與其客觀上
    究竟有無侵占之行為係屬二事，非可混為一談，自不能以其
    有此主觀認知，即逕認其上開申貸轉存之行為確屬侵占之犯
    行，其理自不待言。因此，檢察官上訴徒執上揭二㈡⒈所示情
    詞，欲以被告上開供述作為不利被告之認定，自非可採。
　⒊本件就起訴書附表編號1、3所示部分之起訴範疇，依起訴書
    之記載，僅限於被告於98年9月15日申貸轉存之事實及於100
    年6月30日提領現金100萬元之事實，始為公訴意旨所指之侵
    占事實，然被告上揭申貸轉存、提領現金之行為，俱難認定
    係屬侵占之犯行，業經原判決論述綦詳，即無從以侵占罪對
    被告相繩。至被告於本件申貸轉存後或提領現金後，其有無
    另行起意侵占，核非本件起訴範疇，且本件此部分既判決無
    罪，與之亦無所謂一罪關係，即非法院所得審究。是以，檢
    察官上訴徒執上揭二㈡⒉、⒊所示情詞，以告訴人於偵查中指
    訴被告受委任後均未報告資金運用狀況等詞，加以被告於告
    訴人105年7月28日終止委任契約後，仍未交代資金流向，不
    願積極面對處理等情，而欲執為不利被告之認定云云。縱認
    檢察官所執上情非虛，亦係被告未能依委任契約履行報告義
    務之問題，但被告未履行報告義務，是否即能推認其確有侵
    占犯行，自非無疑。蓋被告與告訴人為父子關係，本與一般
    商場往來之交易關係迥異，且被告受告訴人上揭概括委任處
    理財物之時間甚長，雙方間之財物往來或債權債務關係自非
    單純，實難以被告未能履行報告義務，即率認其確有侵占之
    犯行。佐以被告於受委任過程中，亦確有以告訴人帳戶款項
    ，對外為若干投資之情事，此經告訴人於臺北地檢署103年
    度偵字第16082號、104年度偵字第19066號一案偵查中陳述
    明確，有該案不起訴處分書在卷可考（見本院卷第58、59頁
    ），核與上開概括委任授權被告營運管理告訴人財物之旨無
    違，可見被告縱未能履行報告義務，亦非當然即係將告訴人
    之財物予以侵占。況無論如何，原判決亦已說明被告本件申
    貸轉存及領取現金均有徵得告訴人同意或由告訴人偕同辦理
    ，並無未予報告之情形，則被告未能履行報告義務，乃係其
    後續受任期間所發生之事，依上揭說明，即使認被告於後續
    受任期間另行起意侵占，遂未能依約履行報告義務，亦非本
    件起訴之範疇，即非法院所得審究，自不得執此為本件不利
    被告之認定。故檢察官此節上訴意旨，亦同無足取。
　⒋至告訴人雖具狀指稱就起訴書附表編號3所示之提領現金100
    萬元部分，其取款憑條（見106年度偵字第4266號卷一第67
    頁）上之「范承煉」之簽名，告訴人所具陳報狀並未表明係
    告訴人親簽，則原判決認定該簽名為告訴人所簽，所憑為何
    ，未見於原判決有所說明，自有判決不備理由之違誤云云。
    惟查，上揭取款憑條，既有「范承煉」之簽名及告訴人留存
    之印文，始得據以順利向銀行提領告訴人玉山銀行帳戶內之
    100萬元，且經核該簽名亦與上揭卷附委任書、存證信函、
    借據等卷存資料上告訴人簽名之勾勒、筆順甚為相似，則原
    判決因而憑以認定該取款憑條為告訴人所簽，故本件提領現
    金100萬元為告訴人所知悉且偕同提領，自尚無不合。況告
    訴意旨質疑該取款憑條上簽名之真實性，此部分仍應由檢察
    官負舉證責任，然此仍尚乏證據證明該取款憑條係屬偽造或
    不具真實性，即難徒以告訴意旨此節之質疑，逕執為不利被
    告之認定。
  ⒌刑事訴訟新制採行改良式當事人進行主義，檢察官負有實質
    舉證責任，法院僅立於客觀、公正、超然之地位而為審判，
    是倘檢察官無法提出證據，以說服法院形成被告有罪之心證
    ，即應為被告無罪之諭知，俾落實無罪推定原則，此觀諸刑
    事訴訟法第154條第1項、第2項、第161條第1項、第2項及第
    301條第1項規定即明。本件如起訴書附表編號1、3所示部分
    ，並無足夠證據證明被告確有侵占之犯行，業據原判決論述
    明確，檢察官上訴意旨置原判決已明確論斷說明之事項於不
    顧，仍執前揭陳詞指摘原判決不當，然其上訴意旨所指，均
    僅係本案卷內相同事證之相異評價，並未提出其他積極證據
    供本院調查審認，其上訴指摘原判決此部分不當，益非足取
    。
四、綜上所述，原審判決本件如起訴書附表編號2所示部分不受
    理、如起訴書附表編號1、3所示部分則無罪，於法並無違誤
    。檢察官以前揭上訴理由指摘原判決不當，然其所指均非可
    採，故其上訴為無理由，應予駁回。
據上論斷，應依刑事訴訟法第373條、第368條，判決如主文。
本案經檢察官陳建宏提起公訴，經檢察官高怡修提起上訴，由檢
察官邱美育到庭執行職務。
中　　華　　民　　國　　109 　年　　12　　月　　18　　日
　　　　　　　　　刑事第十五庭  審判長法　官  劉興浪
　　　　　　　　　　　　　　　　　    法　官  古瑞君
　　　　　　　　　　　　　　　　　    法　官  陳信旗
以上正本證明與原本無異。
不得上訴。
                                      書記官  董佳貞
中　　華　　民　　國　　109 　年　　12　　月　　18　　日
.......................................................
（附件）　　　　
臺灣臺北地方法院刑事判決
108年度易字第706號
公　訴　人　臺灣臺北地方檢察署檢察官
被　　　告　范振國　
　　　　　　　　　　
　　　　　　　　　　
　　　　　　　　　　
選任辯護人　蘇奕全律師
上列被告因侵占案件，經檢察官提起公訴（106年度調偵字第209
0號），本院判決如下：
    主  文
范振國無罪。
其餘被訴（即附表編號2）部分，公訴不受理。
    理  由
壹、公訴意旨略以：被告范振國係告訴人范承煉之子，於民國98
    年9月18日受告訴人概括委任管理附表所示款項，然竟意圖
    為自己不法之所有，擅自將附表所示款項，以提領現金或轉
    存至自己或其配偶史頁芬（所涉侵占及背信罪嫌，未據告訴
    ）名下帳戶等方式，予以侵占入己。嗣經告訴人於105年7月
    28日終止前開委任關係，並要求被告2週內提報委任事務處
    理始末及交還相關文件暨款項，然被告只交還玉山銀行中山
    分行之印章與存簿封面及最後一頁，而該帳戶餘額僅有新臺
    幣（如未特別註明者，下同）444元，迄今復未能具體交代
    金流使用情形，始悉上情。因認被告涉犯刑法第335條第1項
    之侵占罪嫌。
貳、訊據被告固不否認其為告訴人之子，於98年9月18日受告訴
    人概括委任管理附表所示款項，並將上開款項以提領現金或
    轉存至自己或其配偶史頁芬名下帳戶；嗣告訴人於105年7月
    28日終止前開委任關係，被告返還玉山銀行中山分行之印章
    與存簿封面及最後一頁，而該帳戶餘額僅有444元等節，惟
    堅決否認有何侵占犯行，辯稱：我沒有侵占犯意或不法所有
    意圖，也沒有侵占行為，上開款項是因為自98年8月1日起接
    受告訴人概括委任而管理使用，告訴人甚至於101年5月10日
    仍再度委任管理使用；本案為臺灣臺北地方檢察署（下稱臺
    北地檢署）檢察官所為103年度偵字第16082號、104年度偵
    字第19066號不起訴處分效力所及者，且已逾告訴期間等語
    。
參、程序部分
一、本件並非臺北地檢署檢察官103年度偵字第16082號、104年
    度偵字第19066號不起訴處分效力所及者：
  ㈠臺北地檢署103年度偵字第16082號案件：
　 1、經查，告訴人於臺北地檢署103年度偵字第16082號案件之
      提告事實如下：被告與其妻子史頁芬，自97年間起，向告
      訴人佯稱：因政府對公益團體有租稅優惠政策，若將存款
      暫時借放於史頁芬設立之婦幼協會名下，可節省稅額，且
      絕對不會侵吞私用等語，致告訴人陷於錯誤，於97年4月2
      8日，分別匯款28萬元、25萬元至婦幼協會設在渣打銀行
      敦北分行帳號00000000000號帳戶；復於102年1月14日，
      匯款美金28萬4,000元至史頁芬設在玉山銀行城東分行帳
      號0000000000000號帳戶；再於102年2月6日匯款美金593.
      07元、澳幣25萬6,000元至婦幼協會設在玉山銀行國際事
      務部帳號0000000000000號帳戶。被告及史頁芬取得上開
      款項後，即將之挪為私用而侵占入己。此有前揭案件檢察
      官不起訴處分書在卷供參。
　 2、是告訴人於上開另案提告主張被告侵占之款項，乃針對告
      訴人於97年4月28日、102年1月14日、102年2月6日之各筆
      匯款，而與本案告訴事實所認被告侵占如附表各該編號之
      款項，迥然有異，顯非同一事實至明。
  ㈡臺北地檢署104年度偵字第19066號案件：
　 1、經查，法務部調查局臺北市調查處於臺北地檢署104年度
      偵字第19066號案件之移送報告事實如下：被告及史頁芬
      明知協會會費、接受政府補助及民間捐贈等經費收入，均
      應用於辦理會務及社區福利等協會章程所定用途，竟仍自
      99年間起，經常以存、提之方式移轉職保協會及婦幼協會
      設在台北富邦銀行民權分行帳號000000000000號、000000
      000000號帳戶資金，而予以侵占入己，此有前揭案件檢察
      官不起訴處分書附卷為憑。
　 2、是依前揭移送報告意旨所指被告侵占協會款項所涉公益侵
      占罪嫌之犯罪事實，與本案中告訴人所指被告侵占如附表
      各該編號所示款項而涉侵占罪嫌，不僅被害人不同、行為
      態樣亦屬有別，二者亦非同一事實甚明。
二、本案是否逾告訴期間之說明：
  ㈠按告訴乃論之罪，其告訴應自得為告訴之人知悉犯人之時起
    ，於6個月內為之，又告訴乃論之罪，其告訴已逾告訴期間
    者，應諭知不受理之判決，刑事訴訟法第237條第1項及第30
    3條第3款定有明文。又直系血親、配偶或同財共居親屬或其
    他五親等內血親或三親等內姻親之間，犯竊盜罪章之罪，須
    告訴乃論；上開規定，於刑法第335條第1項侵占罪準用之，
    刑法第324條第2項、第338條亦分別定有明文。另法院對於
    提起公訴之案件，應先為形式上之審理，如經形式上審理後
    ，認為欠缺訴訟之要件，即應為形式之判決，無庸再為實體
    上之審理（最高法院72年台上字第4481號判例可資參照）。
  ㈡經查，被告係告訴人之子，為直系血親之親屬關係，此為被
    告所不爭執（見本院易字卷第40至41頁），並有被告之個人
    戶籍資料查詢結果在卷可稽（見本院易字卷第23頁），是被
    告所涉本案侵占罪嫌部分，依刑法第338條準用同法第324條
    第2項規定，須告訴乃論，合先敘明。　　　
  ㈢本案附表編號2部分，業已逾告訴期間：
　 1、告訴人於104年9月17日，即於臺北地檢署103年度偵字第1
      6082號案件中具狀以：「關於被告二人所稱『有負責償還
      以告訴人房屋為抵押、用被告范振國名義借款之貸款』乙
      事，實係范振國欲向湖口鄉農會貸款1,850萬元，但苦無
      抵押品，方以告訴人之房屋為擔保、設定抵押，並要求告
      訴人擔任連帶保證人，後被告范振國亦全數取走1,850萬
      元之款項（告證六），然而，被告范振國於借款期限103
      年9月15日屆至，並未將貸款清償，且置之不理，致告訴
      人之房屋差點遭到拍賣而恐無棲所，所幸家中排行老三之
      兒子亦係小兒麻痺患者范振忠，連忙向彰化銀行申請貸款
      ，代償湖口鄉農會之借款（告證七），方免除告訴人之棲
      身之所遭拍賣之命運。豈知，被告竟如此惡劣，將上開情
      事曲解成其持續幫助告訴人償還貸款云云，洵屬可惡至極
      。」等語陳述意見，此有告訴人所提刑事告訴補充理由㈡
      狀暨其檢附之湖口鄉農會授信約定書影本、借據、彰化銀
      行永樂分行書函暨匯款申請書在卷為憑（見臺北地檢署10
      3年度偵字第16082號卷三第29頁、第32至35頁、第36之1
      頁），並經本院依職權調閱前揭案件全卷核閱無誤。
 　2、承上，告訴人於前揭書狀中，即已具體指摘被告係先商得
      告訴人同意而以告訴人為連帶保證人並以其名下不動產設
      定抵押而順利貸得本案附表編號2所示款項後，卻置之不
      理而未加清償，甚至將獲得款項全部取走，致他人替告訴
      人代為清償前揭款項。則告訴人至遲於104年9月17日具狀
      之際，應已知悉被告就此部分所涉上開侵占犯行。惟其迄
      至105年9月8日始就被告上開侵占犯行向臺北地檢署提出
      告訴，此有刑事告訴狀暨其上之臺北地檢署收文戳在卷為
      憑（見臺北地檢署105年度他字第9377號卷第3頁），顯已
      逾6個月之告訴期間。準此，本案附表編號2所示部分，已
      逾告訴期間，爰依前開說明，就此部分為不受理判決之諭
      知。　
  ㈣本案附表編號1、3部分，尚未逾告訴期間：　　
 　1、告訴人於101年5月7日就本案附表編號3所示玉山銀行帳戶
      雖有取消網銀功能及語音功能之舉，然其並未辦理存摺掛
      失或更改印鑑，甚至於翌（8）日即再度前往玉山銀行將
      上開功能重新恢復等節，業據告訴人於臺北地檢署103年
      度偵字第16082號案件指訴明確（見臺北地檢署103年度偵
      字第16082號卷一第167頁背面），核與證人即告訴人之子
      范振興於上開案件中證稱：101年5月7日我跟告訴人有去
      玉山銀行終止網銀及語音功能，不給被告使用，但告訴人
      跟我媽5月8日有去辦恢復網銀及語音功能給被告用，因為
      被告說不讓他使用會損失很多錢；並沒有辦理掛失存摺或
      印鑑，只有取消網銀功能及語音功能等語（見臺北地檢署
      103年度偵字第16082號卷一第167頁背面至第168頁、第23
      9頁背面），若合符節。是由告訴人及證人范振興前揭證
      述可知，告訴人於委任被告管理本案附表編號3所示帳戶
      後，僅曾一度取消網銀、語音功能，卻始終未有辦理存摺
      掛失或更改印鑑之舉，實難僅憑告訴人前揭取消網銀、語
      音功能之舉措，即認其於101年5月7日時已知悉並認為被
      告有侵占本案附表編號3所示款項之行為，此由告訴人於
      翌日旋即恢復上開功能，更可以得知，告訴人於短短翌日
      即重新申請恢復上開功能予被告使用，其是否於斯時即已
      認為被告就本案附表編號3所示款項有侵占之舉，實非無
      疑。綜上，尚難認告訴人於上開取消網銀及語音功能之際
      ，即已知悉被告此部分侵占犯行。
　 2、又告訴人於103年2月10日以板橋漢生第23號存證信函向被
      告表示：「本人先前委任事項，今因年事已高又罹患重病
      ，茲聲明如下：1.終止本人所有權益之委任。2.交還代本
      人經手保管之所有財物。3.收到通知後3日內出面解決。4
      .茲因親情關係，請誠心出面，以免承受訴訟之累」等語
      （見臺北地檢署103年度偵字第16082號卷三第83至84頁）
      ；並於103年2月11日以湖口郵局第43號存證信函向被告表
      示：「你於民國96年到102年之間，從我的銀行帳戶總共
      提領新臺幣貳仟零捌拾柒萬肆仟陸佰肆拾捌元，如今我已
      年老病重，你在民國103年2月18日以前，必須返還匯到我
      范承煉湖口郵局之帳戶00000000000000內，否則依法究辦
      ，請勿自誤。」等語（見臺北地檢署103年度偵字第16082
      號卷三第85至86頁），雖似有針對被告於96至102年間受
      任管理之財產請求返還並終止所有委任事務之意，惟參諸
      告訴人所提之刑事告訴補充理由狀所載：「…當初告訴人
      於過往數年間，之所以委請被告范振國等二人將其名下之
      大筆存款匯款至被告史頁芬個人帳戶及社團法人臺灣婦幼
      慈善協會銀行帳戶，實係因被告渠等二人向告訴人表示因
      政府對公益團體有租稅優惠之政策，若將存款移至被告史
      頁芬設立之社團法人臺灣婦幼慈善協會名下將可節省稅額
      ，而告訴人方因對相關法律之無知，以及對己出子女之信
      任，而同意前開匯款事宜。」、「…告訴人為支應醫療費
      用之需，而去電被告范振國並詢問可否將先前借放於社團
      法人臺灣婦幼慈善協會帳戶之金錢取回時，被告范振國竟
      稱已將上開金錢全數拿去投資，且因投資失利而盡數花用
      殆盡。至此，告訴人方知其畢生積蓄已全部化為烏有。傷
      心欲絕之告訴人，始知所謂借放節稅等情自始即為騙局，
      並於103年2月11日寄發存證信函（告證四）予被告史頁芬
      ，並表明自己已年老病重，希望能將過往數年間（96年至
      102年）自告訴人之處所領取之金錢依約返還」之敘述（
      見臺北地檢署103年度偵字第16082號卷一第107至108頁）
      ，可知告訴人係因先前欲取回其「借放於社團法人臺灣婦
      幼慈善協會帳戶之金錢」時，被告稱已將上開金錢全數拿
      走投資乙事，而與被告產生嫌隙猜疑，始寄發上開存證信
      函。又依卷內證據及前揭存證信函之內容意旨，實無從認
      定告訴人於斯時即已具體知悉被告就本案附表編號1、3所
      示款項之侵占犯行。　　
　 3、經本院依職權調閱臺北地檢署103年度偵字第16082號案件
      全卷之結果，告訴人前於103年4月10日，雖具狀以：「被
      告范振國不思正業，係取巧投機之人，知其父親（即告訴
      人）名下坐擁千萬存款與多筆房地，竟心生歹念，除將告
      訴人名下不動產設定抵押以便向農會借款外（非本件告訴
      事由，暫不詳敘），更與其妻（即被告史頁芬）共同謀劃
      詐取告訴人之所有存款…」等語，向臺北地檢署對被告提
      起侵占告訴，此有告訴人所提刑事告訴狀在卷為憑（見臺
      北地檢署103年度他字卷第4077號卷第1至7頁）。然細譯
      其刑事告訴狀之內容，實乃針對告訴人於97年4月28日、1
      02年1月14日、102年2月6日之各筆匯款，認被告就上開款
      項有侵占之舉（詳如前揭參、一、㈠所述）。遍觀前揭刑
      事告訴狀之內容，均未提及本案附表編號1、3所示之款項
      ，尚難認告訴人於前開具狀之際，即已知悉被告此部分侵
      占犯行。
　 4、惟依告訴人於105年6月13日以湖口郵局第111號存證信函
      向被告表示：「范振國你陪我到臺北市玉山銀行中山分行
      帳號0000000000000開戶之存摺及印章，自從開戶到現在
      未歸還給我，限你在105年6月16日以前以掛號將我的存摺
      及印章寄還給我」（見本院105年度北簡字第15634號卷第
      91頁），可知告訴人於105年6月13日即有明確請求被告返
      還附表編號3所示帳戶存摺、印章之舉，依告訴人此一舉
      措觀之，其至遲於105年6月13日寄發存證信函之際，應已
      知悉被告就附表編號3所示部分之侵占犯行。
　 5、又告訴人係於105年7月28日始終止前開委任關係，此有告
      訴人所提湖口郵局第171號存證信函附卷可稽（見105年度
      他字第9377號卷第21至25頁），是其至遲於105年7月28日
      寄發存證信函之際，應已知悉被告就本案附表編號1所示
      部分所涉上開侵占犯行。
　 6、綜上，告訴人至遲於105年6月13日寄發存證信函之際，應
      已知悉被告就附表編號3所示部分之侵占犯行；至遲於105
      年7月28日寄發存證信函之際，應已知悉被告就附表編號1
      所示部分之侵占犯行。在此之前，尚難認其主觀上認定被
      告有就本案附表編號1、3所示款項予以侵占之舉，業經認
      定如上。準此，其於105年9月8日就被告上開侵占犯行向
      臺北地檢署提出告訴（詳見前述），均尚未逾告訴期間。
肆、實體部分
一、按犯罪事實應依證據認定之，無證據不得認定其犯罪事實；
    不能證明被告犯罪者，應諭知無罪之判決，刑事訴訟法第15
    4條第2項、第301條第1項分別定有明文。又事實之認定，應
    憑證據，如未能發現相當證據，或證據不足以證明，自不能
    以推測或擬制之方法，以為裁判之基礎；而刑事訴訟法上所
    謂認定犯罪事實所憑之證據，雖不以直接證據為限，間接證
    據亦包括在內，然而無論直接或間接證據，其為訴訟上之證
    明，須於通常一般之人不致有所懷疑，而得確信其為真實之
    程度者，始得據為有罪之認定，若其關於被告是否犯罪之證
    明未達此程度，而有合理性懷疑之存在，致使無法形成有罪
    之確信，根據「罪證有疑，利於被告」之證據法則，即不得
    遽為不利被告之認定（最高法院76年台上字第4986號判例意
    旨可資參照）。
二、公訴人認被告涉犯上開罪嫌，無非係以：被告之供述、告訴
    人之指訴、證人史頁芬之證述、告訴人於98年8月1日出具之
    委任書、上海商業儲蓄銀行儲蓄部分行107年2月9日上儲蓄
    字第1070000011號函檢附之交易明細、107年3月9日上儲蓄
    字第1070000027號函檢附之傳票、107年4月11日上儲蓄字第
    1070000040號函檢附之交易明細、107年5月7日上儲蓄字第1
    070000052號函檢附之匯款申請書、花旗（台灣）商業銀行
    股份有限公司107年11月22日（107）政查字第71200號函所
    附之匯出匯款歷史資料查詢明細、中國信託商業銀行股份有
    限公司107年12月22日中信銀字第107224839190684號函所附
    之交易明細、湖口鄉農會107年3月29日湖農信字第10700501
    89號函檢附之交易明細表、107年4月19日湖農信字第107005
    0224號函檢附之取款憑條及匯款申請書、玉山銀行集中作業
    部107年5月31日玉山個（集中）字第1070504322號函所附之
    交易明細、國泰世華商業銀行建成分行107年5月11日國世建
    成字第1070000039號函所附之交易明細、107年6月1日國世
    建成字第1070000048號函所附之取款憑證及匯出匯款買匯水
    單暨匯入匯款交易憑證、107年10月29日國世建成字第10700
    00095號函所附之匯出匯款賣匯水單、107年11月12日國世建
    成字第1070000099號函所附之匯出匯款交易憑證、107年11
    月20日國世建成字第1070000100號函所附之匯出匯款交易憑
    證、107年11月27日國世建成字第1070000101號函所附之交
    易明細（起訴書誤載為「第00000000000號函」應予更正）
    、元大商業銀行股份有限公司107年5月9日元銀字第1070004
    902號函、外匯帳戶存款憑條、元大商業銀行股份有限公司
    延吉分行107年12月3日元延吉字第1070001149號函交易明細
    、交易傳票、108年1月9日元延吉字第1080000033號函交易
    明細、玉山銀行個金集中部107年11月14日玉山個（集中）
    字第1070057458號函檢附之匯出匯款賣匯水單、107年12月7
    日玉山個（集中）字第1070065724號函檢附之交易明細、玉
    山銀行中山分行台幣活存帳號0000000000000號帳戶100年6
    月30日存戶交易明細表等，為其主要論據。
三、經查，被告為告訴人之子，於98年9月18日受告訴人概括委
    任管理附表編號1、3所示款項，並將上開款項以提領現金或
    轉存至自己或其配偶史頁芬名下帳戶；嗣告訴人於105年7月
    28日終止前開委任關係，被告返還玉山銀行中山分行之印章
    與存簿封面及最後一頁，而該帳戶餘額僅有444元等節，為
    被告所不爭執（見本院審易字卷第64至65頁、本院易字卷第
    40至41頁）；核與證人史頁芬於偵查中證述之情節，若合符
    節（見調偵字第2090號卷二第346頁），並有戶籍謄本（現
    戶全戶）、湖口德勝郵局第119號存證信函、湖口郵局第171
    號存證信函、玉山銀行帳號0000000000000號存摺影本及交
    易明細表、帳號0000000000000號交易明細表、存摺存款取
    款憑條、玉山銀行集中作業部107年5月31日玉山個（集中）
    字第1070504322號函所附之交易明細、107年11月14日玉山
    個（集中）字第1070057458號函檢附之匯出匯款賣匯水單、
    107年12月7日玉山個（集中）字第1070065724號函檢附之交
    易明細、中華郵政國內一般快捷托運單影本、土地登記申請
    書、借據、上海商業儲蓄銀行儲蓄部分行107年2月9日上儲
    蓄字第1070000011號函檢附之交易明細、107年3月9日上儲
    蓄字第1070000027號函檢附之傳票、107年5月7日上儲蓄字
    第1070000052號函檢附之匯款申請書、107年4月11日上儲蓄
    字第1070000040號函檢附之交易明細、湖口鄉農會107年3月
    29日湖農信字第1070050189號函檢附之交易明細表、107年4
    月19日湖農信字第1070050224號函檢附之取款憑條及匯款申
    請書、元大商業銀行股份有限公司107年5月9日元銀字第107
    0004902號函暨其檢附之客戶往來交易明細、元大商業銀行
    股份有限公司延吉分行107年12月3日元延吉字第1070001149
    號函交易明細、108年1月9日元延吉字第1080000033號函交
    易明細、國泰世華商業銀行建成分行107年5月11日國世建成
    字第1070000039號函所附之交易明細、107年6月1日國世建
    成字第1070000048號函所附之取款憑證及匯出匯款買匯水單
    暨匯入匯款交易憑證、107年10月29日國世建成字第1070000
    095號函所附之匯出匯款賣匯水單、107年11月12日國世建成
    字第1070000099號函所附之匯出匯款交易憑證、107年11月2
    0日國世建成字第1070000100號函所附之匯出匯款交易憑證
    、107年11月27日國世建成字第1070000101號函所附之交易
    明細、花旗（台灣）商業銀行股份有限公司107年11月22日
    （107）政查字第71200號函所附之匯出匯款歷史資料查詢明
    細、中國信託商業銀行股份有限公司107年12月22日中信銀
    字第107224839190684號函所附之交易明細在卷可稽（見他
    字卷第11至19頁、第21至25頁、第39至41頁、第43頁，偵字
    第4266號卷一第55至61頁、第67頁，偵字第4266號卷二第3
    至189頁，調偵字第2090號卷一第14頁、第141至161頁、第1
    75至183頁、第195至205頁、第211至219頁、第227至233頁
    、第239至241頁、第249至253頁、第259至261頁、第267至2
    77頁、第285至291頁，調偵字第2090號卷二第81至89頁、第
    99至109頁、第117至119頁、第125至133頁、第139至151頁
    、第157至209頁、第231至233頁、第239至277頁、第283至3
    15頁、第329至333頁）。此部分事實，應堪認定。
四、惟查：
　㈠被告自98年8月1日起，即受告訴人委任全權處理銀行帳戶事
    宜，並受委任以自身財產及所得能力擔任債務人向銀行貸得
    如附表編號1所示款項加以營運管理：
   1、告訴人與被告於98年8月1日簽訂之委任書載明：「委任書
      本人范承煉（下稱：委任人）茲指定以概括委任聲明如後
      ：貳、除上述事務外，本委任包含但不限於有關債權債務
      清理、爭議協調、調解、仲裁、勞保、健保、人身保險給
      付、金融行庫帳戶、信託、證期、基金、法院提存、公證
      、認證、訴願、法務案件、法律諮詢、連署、陳情、申訴
      、檢舉、新聞媒體修撰、查調債務人課稅戶籍資料、票據
      交換信用證明文件、金融聯合徵信中心信用證明文件、申
      請社會福利扶助、人民團體申請立案登記及入會等一切事
      宜」、「肆、查至目前為止，除受任人（即本案被告）以
      外，委任人其他滿20歲已嫁娶之成年兒女，皆無主動表意
      及出於心願來做好奉養父母之實質行為（即委任人夫妻二
      人），現於98年起委任人已年逾81歲，金融機構不接受高
      齡者貸款，只能做房地產提供人兼保證人，特請受任人擔
      任借款人以自身財產及其所得能力向金融機構證明，才得
      以最高額度貸出前述一、二、三項房地產款項（其中一、
      即臺北市○○○路000巷00號3樓），全權交由受任人及其聘
      僱人員給予營運管理，長遠目標作為委任人安養餘年之用
      。」（見105年度他字第9377號卷第113頁）。
 　2、復依98年9月18日湖口德盛郵局第119號存證信函所載：「
      本委任包含但不限於有關債權債務清理、爭議協調、調解
      、仲裁、勞保、健保、人身保險給付、金融行庫帳戶、信
      託、證期、基金、法院提存、公證、認證、訴願、法務案
      件、法律諮詢、連署、陳情、申訴、檢舉、新聞媒體修撰
      、查調債務人課稅戶籍資料、票據交換信用證明文件、金
      融聯合徵信中心信用證明文件、申請社會福利扶助、人民
      團體申請立案登記及入會等一切事宜」、「查至目前為止
      ，除受任人（即本案被告）以外，委任人其他滿20歲已嫁
      娶之成年兒女，皆無主動表意及出於心願來做好奉養父母
      之實質行為（即告訴人及其妻），現於98年起委任人已年
      逾81歲，金融機構不接受高齡者貸款，只能做房地產提供
      人兼保證人，特請受任人擔任借款人以自身財產及其所得
      能力向金融機構證明，才得以最高額度貸出前述一、二、
      三項房地產款項（其中一、即臺北市○○○路000巷00號3樓
      ），全權交由受任人及其聘僱人員給予營運管理，長遠目
      標作為委任人安養餘年之用。」（見105年度他字第9377
      號卷第11至19頁）。
 　3、依上開委任書及存證信函內容，可知告訴人先後於98年8
      月1日、98年9月18日分別以委任書、存證信函所委任被告
      處理之事務內容，均屬相同；被告自98年8月1日起即受告
      訴人委任全權處理銀行帳戶事宜，並受委任以自身財產及
      所得能力擔任債務人向銀行貸得如附表編號1所示款項後
      加以營運管理等節，應堪認定。
　㈡附表編號1所示款項，乃被告以自己為債務人向銀行貸得者，
    且貸款時亦經告訴人同意：
 　1、被告確有於98年9月8日以自己為債務人，並以告訴人所有
      之臺北市○○區○○○路000巷00○0號之房屋設定抵押，向上海
      商業儲蓄銀行新莊分行貸得含附表編號1所示款項在內之
      房屋貸款共計528萬元等節，有上海商業儲蓄銀行新莊分
      行106年11月27日上新莊字第1060000107號函暨其檢附之
      申請房屋貸款及設定抵押登記之相關資料（見本院106年
      度簡上字第342號卷一第155至166頁）、上海商業儲蓄銀
      行新莊分行107年10月31日上新莊字第1070000080號函暨
      其檢附之借款資料（見106年度調偵字第2090號卷二第7至
      23頁）附卷為憑。準此，被告既係以自己為債務人，而願
      負債務人責任擔保款項之清償，則其是否有侵占之犯意及
      不法所有意圖，實非無疑。
 　2、被告就附表編號1所示款項之貸款行為暨其他不動產抵押
      貸款之行為，均有經告訴人同意一節，並據告訴代理人鍾
      明達於警詢時證稱：臺北市○○區○○○路000巷00號3樓（臺
      北市○○區○○段○○段000號地號、000號建地）經被告於98年
      9月10日以告訴人為設定義務人向上海商業銀行借貸528萬
      元；新竹縣○○鄉○○街00號全棟（○○段000地號、000建號）
      、新竹縣○○鄉○○路○○○段000地號）經被告向新竹縣湖口鄉
      農會借貸1850萬元，均有經告訴人同意等語明確（見105
      年度他字第9377號卷第72頁）。則被告固於98年8月1日受
      告訴人概括委任而有就告訴人所有之不動產設定抵押之權
      限，然其於具體貸款之前，仍有將貸款乙事再次告知告訴
      人之舉，其是否有據為己有之侵占犯意及不法所有意圖，
      實非無疑。
　㈢附表編號3所示款項之提領，乃經告訴人偕同前往領取者：
 　1、觀諸告訴人所提「被告受委任後處理金錢之相關存、提款
      資料影本資料」內所檢附之玉山銀行取款憑條（見106年
      度偵字第4266號卷一第47頁、第67頁），可知被告領取附
      表編號3所示款項之舉，實為告訴人所知悉甚至就上開領
      款留有取款憑條存證備查者。此由告訴人所提前揭取款憑
      條存戶簽章欄所載「范承煉」之簽名為告訴人本人字跡一
      節，更可以得知，附表編號3所示款項之提領，乃經告訴
      人偕同前往領取者。
 　2、承上，被告既有受告訴人委任全權處理銀行帳戶事宜，且
      就附表編號3所示款項之提領，亦係經告訴人偕同前往領
      取者，公訴意旨認被告有侵占之舉，實屬可議。　　
　㈣告訴人固於105年7月28日以湖口郵局第171號存證信函載明：
    「台端自受委任迄今已逾六年餘，未見台端將委任事務進行
    之狀況，報告本人。為此，終止本人98年9月18日湖口德盛
    郵局第119號存證信函概括委任台端之一切權限」（見105年
    度他字第9377號卷第21至25頁）。惟查，得否僅因被告未履
    行受任人之報告義務，即遽認其有侵占之犯行，已非無疑。
    何況，被告就附表編號1所示款項之貸款行為暨其他不動產
    抵押貸款之行為，均有經告訴人同意一節，業經認定如上，
    則是否如上開存證信函所指摘有「均未報告委任事務進行狀
    況」之情事，亦屬可議。
　㈤又告訴人雖於偵查中證稱：被告都沒有交代清楚。沒有講清
    楚，平常不會固定跟我報告，從一開始就沒有交代清楚云云
    （見106年度調偵字第2090號卷一第366頁）。然告訴人於偵
    查中經檢察事務官質之以：「既然被告沒有交代清楚，你為
    何仍把錢交給被告管理？」時，告訴人卻僅稱：「被告把錢
    領去以後，都沒有交代。」，經檢察事務官加以追問：「為
    何仍給被告管理？」，告訴人仍然僅以：「現在已經終止」
    加以答覆。嗣檢察事務官仍續行追問：「被告從98年8月1日
    至105年7月28日委任期間，這麼長的時間，你為何願意委託
    被告管理這些錢？」、「你說被告都沒有交代，沒有報告，
    那101年5月10日為何又要委託被告管理？」，告訴人仍然僅
    以：「被告從來沒有報告、沒有交代」、「委任書寫好後，
    沒有交代，錢被告已經拿過去。」（見106年度調偵字第209
    0號卷一第366頁）。是由前揭訊問過程，可知告訴人面對檢
    方提問之問題，均語焉不詳、避重就輕，其可信性實屬可議
    。
  ㈥告訴人於101年5月10日再度重申委任要旨，甚至授權被告將
    先前貸得附表編號1所示款項而設定抵押權之不動產予以出
    租，並將收取之租金作為補貼被告另租他處之用：
 　1、告訴人於101年5月10日仍再度重申委任要旨，而與被告簽
      訂委任書一節，有101年5月10日委任書在卷可稽（見105
      年度他字第9377號卷第107至111頁）。觀諸前揭委任書所
      載：「本委任包含但不限於有關…財產管理、…票據、…金
      融行庫帳戶、信託、證期、基金、債權債務清理」、「有
      關范振國史頁芬夫妻兩人戶籍居住地：臺北市○○○路000巷
      00號3樓……為確保范振國史頁芬夫妻兩人之人身安全及居
      住品質，請范承煉及周秀珍授權范振國史頁芬暫時出租此
      處房地產，所得房租補貼范振國夫妻另租他處所用」（見
      105年度他字第9377號卷第107至111頁），足徵告訴人於1
      01年5月10日不僅再度重申委任意旨，甚至為考量被告居
      住品質及人身安全，而就告訴人所有、用以貸得附表編號
      1款項而設定抵押權之房屋，更約定得由被告加以出租，
      並將因此所收取之租金作為補貼被告另租他處之用。
　 2、承上，被告自98年8月1日起至105年7月28日止，受告訴人
      委任期間長達7年。告訴人除於105年6月13日以存證信函
      請求返還附表編號3所示帳戶存摺、印章外，均未就附表
      編號1、3所示款項之金流情形有異議，甚至於101年5月10
      日重申委任意旨，更願以貸得附表編號1所示款項而設定
      抵押權之不動產，授權被告將之出租，並將收取之租金作
      為補貼被告另租他處之用。則倘如告訴人指摘，被告自始
      均未報告委任事務，且就附表編號1、3所示款項流向不明
      ，其如何可能於上開金額高達數百萬之款項流向尚屬不明
      之情況下，更於101年間重申委任之旨，委任被告管理幾
      近所有財產？　
　㈦綜上，被告自98年8月1日起，即受告訴人委任全權處理銀行
    帳戶事宜，並受委任以自身財產及所得能力擔任債務人向銀
    行貸得如附表編號1所示款項加以營運管理。則其就前揭貸
    得款項或告訴人銀行帳戶內款項加以提領，本為前揭授權範
    圍內所為之營運、管理行為。何況，就附表編號1所示款項
    ，被告係以自己為債務人向銀行貸得者，且貸款時亦經告訴
    人同意；就附表編號3所示款項，亦經告訴人偕同前往領取
    者，卷內亦無證據證明被告確有挪為己用、易持有為所有之
    情形。參以告訴人於101年5月10日再度重申委任要旨，甚至
    授權被告將先前貸得附表編號1所示款項而設定抵押權之不
    動產予以出租，並將收取之租金作為補貼被告另租他處之用
    等情觀之，實難認被告有公訴意旨所指之侵占犯行及犯意或
    不法所有意圖。
伍、綜上所述，公訴意旨所指本案附表編號2所示部分，已逾告
    訴期間，爰就此部分為不受理判決之諭知。另就公訴意旨所
    指附表編號1、3部分，本院綜合卷內檢察官所提出之各項事
    證，尚無從證明被告有侵占之犯行，亦無從認定被告有何不
    法所有意圖或侵占犯意。是依前述說明，基於無罪推定之原
    則，即應為被告有利之認定，就此部分為被告無罪之諭知，
    以昭審慎。
據上論斷，應依刑事訴訟法第303條第3款、第301條第1項，判決
如主文。
本案經檢察官陳建宏提起公訴，檢察官高怡修到庭執行職務。
中　　華　　民　　國　　109 　年　　8 　　月　　4 　　日
                  刑事第三庭  審判長法  官  張少威
                                    法  官  蕭如儀
                                    法  官  葉詩佳 

附表：
編號 日期 戶名/行為 銀行/帳號 金額 1 98年9月15日 范承煉不動產抵押貸款 上海銀行新莊分行 440萬元 2 98年9月15日 范承煉不動產抵押貸款 新竹縣湖口鄉農會 1,850萬元 3 100年6月30日 范承煉 玉山銀行中山分行台幣活存帳號0000000000000號帳戶 100萬元